【裁判字號】    94,訴,12
【裁判日期】    950309
【裁判案由】    貪污治罪條例等
【裁判全文】
臺灣彰化地方法院宣示判決筆錄        94年度訴字第12號
公  訴  人  臺灣彰化地方法院檢察署檢察官
被      告  丙○○
            戊○○
            乙○○
                      樓
上三人共同
選任辯護人  羅豐胤律師
            洪明儒律師
上列被告因政府採購法案件，於中華民國95年3月9日下午4時在
本院刑事庭宣示判決，出席職員如左：
法官起立朗讀判決主文、犯罪事實要旨、處罰條文、附記事項，
及告以上訴限制、其間並提出上訴狀之法院，且諭知記載其內容
：
壹、主  文
丙○○、戊○○、乙○○共同連續意圖影響決標價格，而以其他
方式之合意，使廠商不為價格之競爭，各處有期徒刑陸月，如易
科罰金，均以參佰元折算壹日，均緩刑參年。
貳、犯罪事實要旨
一、己○○係臺灣糖業股份有限公司溪湖糖廠（下簡稱：溪湖糖
    廠）前人事課長（由本院另行審結），而丙○○係虎尾鎮製
    糖勞動合作社（下簡稱：虎尾糖勞社）經理，乙○○係北港
    鄉製糖勞動合作社（下簡稱：北港糖勞社）經理，戊○○係
    嘉南製糖勞動合作社（下簡稱：嘉南糖勞社）前經理（於92
    年4月退休），丁○○係溪湖糖廠前職員，原擔任原料股之
    督導員，職務內容為推廣甘蔗，於民國（下同）88年9月退
    休，自90年1月1日擔任彰化糖勞社代理經理並擔任總務工作
    （由本院另行審結），而甲○○及庚○○均係彰化糖勞社職
    員（由本院另行審結）。緣73年間勞動基準法實施後，臺灣
    糖業股份有限公司（下簡稱台糖公司）以照顧退休、離職員
    工名義，引用勞動合作社制度，於所轄各糖廠輔導退離職員
    工成立「製糖勞動合作社」，承攬台糖公司各糖廠相關之勞
    務工作。「彰化糖勞社」乃以社團法人型態於73年5月成立
    ，與溪湖糖廠並無隸屬關係。「彰化糖勞社」成立後即大量
    以比價、議價或續約之方式，承包溪湖糖廠各項勞務工作。
    因該社成員均係溪湖糖廠退離職人員，且設址於溪湖糖廠辦
    公處所內。是以，溪湖糖廠在政府採購法施行前，於辦理各
    項勞務發包案件時均故意規避、違反行政院訂頒之「各機關
    辦理採購及營繕工程稽查條例」關於議、比價及公開招標之
    規定，使該社得以與底價相同或幾近於底價之標價順利得標
    。88年5月27日政府採購法正式施行後，台糖公司為繼續迴
    護全國各製糖勞動合作社壟斷其所屬各糖廠發包之勞務標案
    ，竟罔顧該法第36條第4項關於訂定投標廠商基本資格及特
    定資格需符合行政院公共工程委員會頒訂「投標廠商資格與
    特殊或鉅額採購認定標準」之規定，恣意於該公司投標須知
    及公告中訂定投標廠商需具「設立勞工退休準備金提撥制度
    之事業單位或設立社員互助金制度之勞動合作社」之特殊資
    格，使能參與台糖公司投標之廠商限縮為依附在台糖公司各
    糖廠之製糖勞動合作社。己○○遂於88年10月及89年10、11
    月間，利用時任溪湖糖廠人事課長、員工關係委員會秘書之
    機會，與丙○○、乙○○、戊○○、丁○○、甲○○及庚○○，基於共同意圖影響決標價格之概括犯意聯絡，以其他方
    式之言詞合意均不為投標，由己○○陸續指示該社業務人員
    丁○○、甲○○及庚○○等3人，於「88／89年期二砂小包
    裝」、「89／90年期蔗渣輸送機管理、爐灰回送及蔗渣打包
    裝車等工作」、「89／90年期壓榨餵蔗及轆上管理工作」、
    「89／90年期原料牽車機及空台車推送工作」、「89／90年
    期開工期洗罐、清垢、濾泥輸送及石灰調製工作」、「89／
    90年期開工期檢驗級品管勞務工作」、「89／90年期廠區、
    宿舍區、辦公廳整理清潔工作」、「90年度自營農場田間勞
    務作業」、「90年度自營農場合作經營其他作物田間勞務作
    業」等標案，每1標案均購買3份投標資料，俟分工製成標單
    （由丁○○等3名業務人員中之2人，分別填寫1份得標及另2
    份未得標之標單，情形詳如附件一「溪湖糖廠88年、89年勞
    務發包案件涉及不法情形一覽表」）後，由丁○○等人持赴
    虎尾、北港或嘉南糖勞社，交給有犯意聯絡之丙○○、乙○○或戊○○等人蓋上其合作社大小印章後，檢送溪湖糖廠完
    成形式競標，嗣因形式參與競標之虎尾、北港或嘉南糖勞社
    均未檢附押標金且彰化糖勞社最接近底價，而均由彰化糖勞
    社得標。
二、又丙○○於88年11月間起至91年11月間止，利用時任虎尾糖
    勞社經理之機會，與己○○、乙○○、戊○○及時任臺中製
    糖勞動合作社（下稱臺中糖勞社）總務組長之李妙宜（李妙
    宜部分另由臺灣雲林地方法院檢察官另行偵辦中），共同承
    前或基於共同意圖影響決標價格之概括犯意聯絡，以其他方
    式之言詞合意均不為投標，由丙○○陸續親自或指示該社不
    詳業務人員，於「89／90年期開工前各鐵路整修工作」、「
    89 ／90年期鐵道運輸及倉儲工作」、「89／90年期製糖勞
    務作業」、「90／92年度農場課農場勞務工作」、「90／92
    年度原料課農場勞務工作」、「90／92年度虎尾繁殖廠勞務
    工作」、「90年度畜殖廠勞務工作」、「91／92年期製糖勞
    務作業」、「91／92年期鐵道運輸及倉儲工作」等九件採購
    案中，每1標案均前往虎尾糖廠購買3份投標資料，決定虎尾
    糖勞社及擇定前述彰化、北港、嘉南或臺中糖勞社中兩家為
    陪標廠商並決定各投標廠商投標價格後，並填妥標函內陪標
    廠商之相關資料（分別填寫1份得標及另2份未得標之標單及
    相關資料，情形詳如附件二「有限責任雲林縣虎尾糖勞社等
    圍標虎尾糖廠採購案涉嫌違反政府採購法情形一覽表」）後
    ，由丙○○親自或指派不知名之虎尾糖勞社職員，持赴彰化
    、北港、嘉南或臺中糖勞社，交給有犯意聯絡之己○○、乙○○、戊○○或李妙宜等人蓋上其合作社大小印章後，檢送
    虎尾糖廠完成形式競標，而均由虎尾糖勞社得標。又丙○○
    承前之概括犯意，與時任憲昌號實際負責人之黃太郎（黃太
    郎部分另由臺灣雲林地方法院檢察署檢察官另行偵辦中）共
    同基於共同意圖影響決標價格之概括犯意聯絡，以其他方式
    之言詞合意均不為投標，由丙○○於虎尾糖廠辦理「原料課
    88／89年期原料甘蔗調配工作」採購案時，購買3份標單，
    由丙○○填妥標函內陪標廠商之相關資料，再交由黃太郎加
    蓋陪標廠商及負責人之大小印章，而提供憲昌號名義，供丙○○圍標該採購案得逞。
參、處罰條文：
    政府採購法第87條第4項
肆、協商判決除有刑事訴訟法第455條之4第1項第1款於本訊問程
    序終結前，被告撤銷協商合意或檢察官撤回協商聲請者；第
    2款被告協商之意思非出於自由意志者；第4款被告所犯之罪
    非第455之2第1項所定得以聲請協商判決者；第6款被告有其
    他較重之裁判上一罪之犯罪事實者；第7款法院認應諭知免
    刑或免訴、不受理情形之一，及違反同條第2項「法院應於
    協商合意範圍內為判決；法院為協商判決所科之刑，以宣告
    緩刑或2年以下有期徒刑、拘役或罰金為限」之規定者外，
    不得上訴。
伍、如不服本件判決，得自收受判決送達之日起10日內，向本院
    提出上訴書狀，上訴於第2審法院。
中    華    民    國    95    年    3     月    9     日
                  臺灣彰化地方法院刑事第二庭
                          審判長法  官  石馨文
                                法  官  李水源
                                法  官  黃齡玉
                                書記官  施嘉玫
上筆錄正本證明與原本無異。
如不服本判決，應於判決送達後10日內向本院提出上訴狀 (須附
繕本 )。
中    華    民    國    95    年    3     月    9     日
                                書記官  施嘉玫
政府採購法第87條第4項
意圖影響採購結果或獲取不當利益，而借用他人名義或證件投標
者，處3年以下有期徒刑，得併科新臺幣1百萬元以下罰金。容許
他人借用本人名義或證件參加投標者，亦同。


司法院資訊處製作；財團法人民間司法改革基金會備份。
